臺灣士林地方法院民事判決　　　　　　　96年度訴字第1236號
原　　　告　甲○○
被　　　告　乙○○
上列當事人間歸還組織事件，本院於民國96年12月6 日言詞辯論
終結，判決如下：
    主      文
原告之訴及其假執行之聲請均駁回。
訴訟費用新臺幣仟元由原告負擔。
    事實及理由
一、原告起訴主張：本件兩造同屬長昕生活事業股份有限公司（
    下稱「長昕公司」）之多層次傳銷組織成員，伊將原屬伊所
    有之下線直銷商陳美華等組織（下稱「系爭組織」）讓與被
    告後，被告並未盡輔導、照顧系爭組織之義務，亦未負擔相
    關費用，影響伊藉由系爭組織領取長昕公司獎金之權利，又
    不尊敬上線，故請求被告歸還系爭組織予原告等語。並聲明
    ：(一)被告應歸還系爭組織予原告。(二)原告願供擔保，請准宣
    告假執行。
二、被告則以：依長昕公司規定，董事聘階以上方有輔導下線之
    義務，且直銷商加入未滿3 個月方可轉線。伊並非董事聘階
    ，自無輔導下線之義務，且伊受讓系爭組織已超過3 個月。
    又原告所稱之費用，事先未經伊同意等語，資為抗辯。並聲
    明：原告之訴駁回。
三、兩造不爭執事項：
  (一)兩造均為長昕公司之多層次傳銷組織成員，原告為董事聘階
    ，被告為經理聘階。
  (二)系爭組織係於民國95年5 月15日申請加入長昕公司，並與長
    昕公司簽訂直銷商參加契約書。
  (三)系爭組織係由原告讓與被告之下線直銷商。
四、原告主張伊將系爭組織讓與被告，惟被告未盡輔導、照顧系
    爭組織之義務，亦未負擔相關費用，卻享有系爭組織所帶來
    之獎金，故被告應歸還系爭組織予原告等語，惟為被告所否
    認，並以前揭情詞置辯。經查：
  (一)按民事訴訟如係由原告主張權利者，應先由原告負舉證之責
    ，若原告先不能舉證，以證實自己主張之事實為真實，則被
    告就其抗辯事實即令不能舉證，或其所舉證據尚有疵累，亦
    應駁回原告之請求（最高法院17年上字第917 號判例參照）
    。原告將系爭組織讓與被告，等同於將其將來經由系爭組織
    獲取獎金之權利讓與被告，其性質相當於債權讓與。而依長
    昕公司所訂之「長昕行銷獎金制度」簡表及「長昕直銷商營
    運規章」第2-18條規定，具董事聘階以上資格之直銷商，方
    有訓練、激勵、協助其下線直銷商之義務，屬於經理聘階之
    被告，則無輔導、照顧其下線組織之義務（本院卷第31頁正
    面、第37頁背面）。且被告縱未輔導、照顧其下線組織，致
    其下線組織之業績不佳，亦僅影響其自身獎金之數額，而與
    原告無涉。此外，原告並未舉證證明其於讓與系爭組織予被
    告時，曾與被告約定被告須負輔導、培養系爭組織之義務，
    是原告僅以被告未輔導、照顧系爭組織為由，請求被告歸還
    系爭組織予原告，即屬無據。
  (二)又系爭組織既已依長昕公司規定讓與被告，即屬長昕公司之
    內部組織，而依「長昕直銷商營運規章」第2-12-3條規定：
    「直銷商在剛加入未滿三個月時（含第三個月），始可提出
    換線申請；若超過三個月以上者，則不准提出申請，以免影
    響整體組織運作」（本院卷第37頁）。系爭組織既於95年5
    月15日已與長昕公司簽訂參加契約書，加入長昕公司組織迄
    今已逾3個月，則依上開規定，系爭組織即已不得提出換線
    之申請。況換線之請求原應由欲換線之直銷商即系爭組織提
    出申請，而非由原告提出，且系爭組織既已不得換線，則原
    告如何能提出換線之請求？益見原告請求被告將系爭組織歸
    還予原告，洵屬無據。
  (三)綜上所述，原告既無法舉證證明被告有輔導、照顧系爭組織
    之義務，且依長昕公司直銷商營運規章之規定，原告亦無請
    求更換系爭組織之權利。從而，原告訴請被告歸還系爭組織
    予原告，為無理由，應予駁回。原告之訴既經駁回，其假執
    行之聲請亦失所附麗，應併予駁回。
四、本件訴訟費用額確定為3千元，並應由原告負擔。
五、本件判決基礎已臻明確，兩造其餘之攻擊防禦方法及訴訟資
    料經本院斟酌後，核與判決結果不生影響，無一一論述之必
    要，併予敘明。
據上論結，原告之訴為無理由，依民事訴訟法第78條、第87條第
1項，判決如主文。
中　　華　　民　　國　　96　　年　　12　　月　　20　　日
                  民事第二庭  法  官  張國勳
以上正本證明與原本無異。
如對本判決上訴，應於判決送達後20日內向本院提出上訴狀。
中　　華　　民　　國　　96　　年　　12　　月　　21　　日
                              書記官  周玉惠
